臺灣臺北地方法院民事判決
110年度訴字第6697號
原      告  邱榆宸  
訴訟代理人  許素菁  
被      告  柯敬憲  
訴訟代理人  江仁成律師
上列當事人間請求侵權行為損害賠償事件，原告就本院110年度
審易字第418號妨害自由等刑事案件提起附帶民事訴訟（110年度
審附民字第1255號），經本院刑事庭裁定移送前來，本院於民國
111年2月24日言詞辯論終結，判決如下：
    主  文
被告應給付原告新臺幣貳拾萬元，及自民國一一０年七月三十一
日起至清償日止，按年息百分之五計算之利息。
原告其餘之訴駁回。 
訴訟費用由被告負擔。
本判決第一項得假執行。但被告如以新臺幣貳拾萬元為原告預供
擔保，得免為假執行。
原告其餘假執行之聲請駁回。
    事實及理由
一、原告主張：被告因故對原告心生不滿，知悉原告於民國109年9月19日晚間在臺北市信義區某夜店後，於同日21時15分許至臺北市○○區○○路0段000號大時代男女紓壓會館拿取裝有廚餘及狗大便之穢物桶後，至臺北市○○區○○路00號附近徘徊，待原告獨自一人坐在臺北市○○區○○路0號前之座椅時，即持穢物桶連同穢物倒扣至原告頭上，穢物因而潑灑原告全身而散發惡臭，使行經該處之不特定人皆得見聞致貶損原告人格名譽權及社會評價，令周末熙攘人潮對原告投以嫌惡嘲諷眼光，原告因而身心嚴重受創致罹患憂鬱症。案發過程遭拍攝上傳至網路，搜尋「信義潑屎」等關鍵字即能見到原告被潑穢物之畫面，原告名譽遭受重大損害，爰依民法第184條第1項、第195條第1項規定提起本件訴訟等語，並聲明：㈠被告應給付原告新臺幣（下同）80萬元及自起訴狀繕本送達翌日起至清償日止，按年息5％計算之利息；㈡願供擔保請准宣告假執行。
二、被告則以：被告所為僅使原告一時難堪，歷時極為短暫，應
    不致造成原告罹患憂鬱症之結果，原告另與訴外人張維真、
    呂晉瑋等人有嫌隙，原告罹患憂鬱症亦有因其與他人間嫌隙
    及肢體衝突所引起之高度可能，與被告行為不具因果關係。
    原告於110年4月19日至輔仁大學附設醫院精神科就診，距離
    本件事發時109年9月19日相距已逾半年，且原告診斷證明書
    及病歷紀錄單均未載明罹病原因為被告行為所致，原告罹患
    憂鬱症與被告行為間顯無相當因果關係存在。原告請求80萬
    元損害賠償應屬無據或請金額過高，又本件刑事部分（本院
    110年度審易字第418號）前於110年4月20日下午開庭審理後
    ，被告與陪同親屬柯潔玟、柯秀微剛步出本院側門，即於當
    日16時47分許遭到撥灑穢物於身上之攻擊，該下手實施者呂
    紹仁與原告及其父母邱見昌、許素菁間有犯意聯絡，被告得
    以對原告之損害賠償請求權主張抵銷等語，資為抗辯，並聲
    明：㈠原告之訴駁回；㈡如受不利判決，願供擔保請准宣告免
    為假執行。
三、得心證之理由
　㈠按因故意或過失，不法侵害他人之權利者，負損害賠償責任
    ；不法侵害他人之身體、健康、名譽、自由、信用、隱私、
    貞操，或不法侵害其他人格法益而情節重大者，被害人雖非
    財產上之損害，亦得請求賠償相當之金額，民法第184條第1
    項前段、第195條第1項前段分別定有明文。又按當事人主張
    之事實，經他造於準備書狀內或言詞辯論時或在受命法官、
    受託法官前自認者，無庸舉證，民事訴訟法第279條第1項定
    有明文。當事人於訴訟上所為之自認，於辯論主義所行之範
    圍內有拘束法院之效力，法院自應認當事人自認之事實為真
    ，以之為裁判之基礎，在未經自認人合法撤銷其自認前，法
    院不得為與自認之事實相反之認定（最高法院98年度臺上字
    第1705號判決意旨參照）。查原告主張被告於前揭時地持穢
    物桶連同穢物倒扣至原告頭上，穢物因而潑灑原告全身而散
    發惡臭，使行經該處之不特定人皆得見聞等情，有監視錄影
    器翻拍畫面（臺北地檢署109年度偵字第30148號卷第31-47
    頁）為憑，並據被告於刑事警詢及偵訊時供認屬實（臺北地
    檢署109年度偵字第30148號卷第15-23、291-293頁），業據
    本院調取刑事案卷核閱屬實，並經臺灣高等法院110年度上
    易字第1614號刑事判決認定被告有罪（犯強暴侮辱罪）確定
    在案，有臺灣高等法院110年度上易字第1614號刑事判決（
    本院卷第181-185頁）為憑，復經兩造到庭一致供認就上開
    刑事判決認定本件請求原因事實均無意見等語（本院卷第19
    0頁），應堪認原告主張被告以前揭方式故意不法侵害原告
    名譽權等節為真實。
　㈡被告雖辯稱原告罹患憂鬱症與被告前揭行為間無因果關係，
    原告並無人格法益受不法侵害而情節重大，被告不須依民法
    第195條第1項規定賠償損害云云。惟按民法第195條第1項於
    88年4月21日係為配合第18條而設，原條文採列舉主義，惟
    人格權為抽象法律概念，不宜限制過嚴，否則受害者將無法
    獲得非財產上之損害賠償，爰擴張其範圍，及於信用、隱私
    、貞操等之侵害，並增訂「不法侵害其他人格法益而情節重
    大」等文字，俾免掛漏並杜浮濫，此觀立法理由即明，是若
    不法侵害民法第195條第1項原明定列舉之權利者，自無以情
    節重大為限始得請求賠償損害。經查，被告前揭所為業經臺
    灣高等法院110年度上易字第1614號刑事判決認定被告犯刑
    法第309條第2項之以強暴方式公然侮辱人罪，並認定被告以
    惡劣之手法，公然侮辱原告，致原告於公眾前處於極不堪之
    窘境，並感受到極大之羞恥與侮辱，依被告此一犯罪手法、
    過程及惡性，已足認檢察官上訴意旨指稱被告係事前計畫預
    謀為之，且原告因被告之犯罪行為致人格名譽及社會評價受
    貶損程度甚深，心理受創不輕等情，有上開刑事判決（本院
    卷第183-184頁）為憑，足見被告前揭所為確已不法侵害原
    告名譽，核屬民法第195條第1項明定列舉之權利，自無須以
    情節重大為被告負損害賠償責任之要件，則被告前揭所辯，
    係對民法第195條第1項規定要件及規範意旨之誤認，縱原告
    罹患憂鬱症非被告前揭行為所致，仍無礙被告因不法侵害原
    告名譽權而須依民法第195條第1項前段規定負損害賠償責任
    ，是被告所辯，洵屬無據。
　㈢又被告雖辯稱得以對原告之損害賠償請求權主張抵銷云云。
    惟按二人互負債務，而其給付種類相同，並均屆清償期者，
    各得以其債務，與他方之債務，互為抵銷，民法第334 條第
    1項前段定有明文。債務之抵銷，以雙方當事人互負債務為
    必須具備之要件，若一方並未對他方負有債務，則根本上即
    無抵銷之可言（最高法院18年上字第1709號裁判意旨參照）
    。當事人主張有利於己之事實者，就其事實有舉證責任，民
    事訴訟法第277 條定有明文，又同法第400條第2項對經裁判
    之抵銷數額，復明定有既判力，則主張抵銷之當事人就其主
    張抵銷之債權及數額確實存在之事實自負有舉證責任（最高
    法院88年度臺上字第3398號判決意旨參照）。查被告主張其
    對原告有損害賠償請求權，係以臺灣臺北地方檢察署通緝書
    （本院卷第105頁）為據，依該通緝書所載通緝事實欄位略
    以：呂紹仁與邱見昌、許素菁、邱榆宸得知上述案件訂於11
    0年4月20日下午在本院進行審理程序，竟共同基於強暴侮辱
    、強制之犯意聯絡，推由呂紹仁於同日16時47分許，在臺北
    市中正區重慶南路126巷本院側門之門口，將裝有不明穢物
    之水桶倒在柯敬憲、柯潔玟、柯秀微身上，穢物因而撥灑柯
    敬憲、柯潔玟、柯秀微全身而散發惡臭，使行經該處之不得
    定路人皆得見聞，讓柯敬憲、柯潔玟、柯秀微陷於困窘，以
    此強暴方式貶損柯敬憲、柯潔玟、柯秀微之人格名譽及社會
    評價等語（本院卷第105頁）。惟通緝書所載通緝事實究非
    經刑事判決認定之犯罪事實，尚須經檢察官偵查起訴並經法
    院審理後方能確定原告與實際行為人呂紹仁間是否有犯意聯
    絡，尚難僅因上開通緝事實欄位所載，遽認原告確有共同不
    法侵害被告名譽權。況被告迄未具體敘明欲主張抵銷債權之
    具體數額及提出抵銷債權存在之確實證據，揆諸前揭說明，
    被告前揭所辯，殊難採憑。
　㈣按慰撫金之賠償，其核給之標準固與財產上損害之計算不同
    ，然非不可斟酌雙方身分資力與加害程度，及其他各種情形
    核定相當之數額（最高法院51年臺上字第223號裁判意旨參
    照）。查原告現經營網拍販賣洗髮精、沐浴乳、瘦身用品，
    每月收入約3至5萬元；被告為大學四年級學生，不定時打工
    每月收入約8、9,000元等情，業據兩造陳述在卷（本院卷第
    74、84頁），並考量兩造財產所得資料，兼衡其身分、家庭
    狀況、資力、加害程度等一切情狀，認原告請求精神慰撫金
    20萬元為適當，應予准許。
　㈤末按遲延之債務，以支付金錢為標的者，債權人得請求依法
    定利率計算之遲延利息；應付利息之債務，其利率未經約定
    ，亦無法律可據者，週年利率為百分之五；給付無確定期限
    者，債務人於債權人得請求給付時，經其催告而未為給付，
    自受催告時起，負遲延責任。其經債權人起訴而送達訴狀，
    或依督促程序送達支付命令，或為其他相類之行為者，與催
    告有同一之效力，民法第233條第1項前段、第203條、第229
    條第2項分別定有明文。從而，原告請求被告給付20萬元，
    及自刑事附帶民事訴訟起訴狀繕本送達被告翌日即110年7月
    31日起至清償日止，按年息5％計算之利息，為有理由，應予
    准許，逾此部分之請求，為無理由，應予駁回。 
四、因本判決所命給付原告之金額未逾50萬元，依民事訴訟法第
    389條第1項第5款之規定，本院應依職權宣告假執行，並依
    民事訴訟法第392條第2項規定，依職權為被告預供擔保，得
    免為假執行之宣告。至原告請求經駁回部分，其假執行之聲
    請失其附麗，應併予駁回。
五、本件事證已臻明確，兩造其餘攻擊防禦方法及證據，經本院
    斟酌後，核與判決結果不生影響，爰不另論述，併此敘明。
六、訴訟費用負擔之依據：民事訴訟法第79條。　　
中　　華　　民　　國　　111 　年　　3 　　月　　17　　日
                  民事第四庭    法　官　姚水文
以上正本係照原本作成。
如對本判決上訴，須於判決送達後20日內向本院提出上訴狀。如
委任律師提起上訴者，應一併繳納上訴審裁判費。　　　　　　
中　　華　　民　　國　　111 　年　　3 　　月　　17　　日
                                書記官  吳華瑋